臺灣臺中地方法院刑事判決
110年度易字第1662號
公  訴  人  臺灣臺中地方檢察署檢察官
被      告  張晉嘉


上列被告因業務侵占案件，經檢察官提起公訴（110年度偵字第2
0230號），被告於準備程序中就被訴事實為有罪之陳述，經本院
合議庭裁定改由受命法官獨任依簡式審判程序審理，判決如下：
    主  文
張晉嘉犯業務侵占罪，處有期徒刑柒月。緩刑貳年，並應給付○○
商貿股份有限公司新臺幣捌萬伍仟壹佰叁拾叁元，自民國一一○
年十一月起，於每月十五日前各給付壹萬元，至全部清償完畢止
。
未扣案之犯罪所得新臺幣捌萬伍仟壹佰叁拾叁元沒收，於全部或
一部不能沒收或不宜執行沒收時，追徵其價額。
    事  實
一、張晉嘉自民國109年4月6日起，受僱於址設於臺中市○○區○○
    路000巷00弄00○0號之○○商貿股份有限公司(下稱○○公司)，
    受○○公司之指派擔任業務人員，負責銷售及向○○公司之廠商
    收取貨款等業務，而為從事業務之人。詎張晉嘉為籌措資金
    投資搏奕，竟意圖為自己不法之所有，基於侵占業務上持有
    之物之犯意，利用每月25日至隔月5日間向廠商收取貨款之
    機會，接續將其在109年7月至同年11月期間所收取如附表所
    示之廠商貨款挪做投資使用，共計新臺幣（下同）13萬403
    元，以此方式將該等款項侵占入己。嗣因○○公司比對出貨單
    、會計帳，以及向客戶求證後而發現上情，與張晉嘉簽立清
    償同意書，惟張晉嘉後未依照同意書還款，尚有8萬5133元
    未清償，○○公司始向警局報案，而查悉上情。
二、案經○○公司代理人洪毓雅訴由臺中市政府警察局烏日分局報
    告臺灣臺中地方檢察署檢察官偵查起訴。
    理  由
一、本件被告張晉嘉所犯為死刑、無期徒刑、最輕本刑為三年以
    上有期徒刑以外之罪，亦非屬高等法院管轄第一審之案件，
    被告於本院準備程序進行中，對被訴事實均為有罪之陳述，
    經告以簡式審判程序之旨，並聽取檢察官、被告之意見後，
    本院合議庭依刑事訴訟法第273 條之1 第1 項規定，裁定改
    依簡式審判程序進行審理，是本案證據調查依刑事訴訟法第
    273 條之2 規定，不受同法第159 條第1 項、第161 條之2
    、第161 條之3 、第163 條之1 及第164 條至第170 條規定
    證據能力認定及調查方式之限制。
二、上開犯罪事實，業據被告於偵查及本院審理中皆坦認不諱（
    偵卷第111至112頁、易字卷第32至33、43頁），核與告訴代
    理人洪毓雅於警詢中指訴明確（見偵字卷第17至20頁），並
    有臺中市政府警察局大甲分局烏日分局溪南派出所職務報告
    書（見偵字卷第15頁）、指認犯罪嫌疑人紀錄表（見偵字卷
    第27至30頁）、○○公司員工資料卡、錄取通知、離職申請書
    (見偵字卷第31至35頁)、還款同意書(見偵字卷第37頁)、○○
    公司銷貨單(見偵字卷第39至85頁)、被告LINE對話紀錄(見
    偵字卷第87至91頁)附卷可參，足認被告之自白與事實相符
    ，堪予採信。是本案事證明確，被告上開犯行堪以認定，應
    依法論科。
三、論罪科刑：
(一)本件被告受僱於○○公司擔任業務人員，負責銷售與收取貨款
    ，應將所收取之貨款詳加彙整，並如實交付予○○公司，係屬
    從事業務之人無訛。而被告向各廠商收取之貨款，係屬其因
    職務而取得持有之財物，其竟為投資搏奕而私自挪用，顯有
    將上開財物易持有為所有之意思，而將上開財物侵占入己。
    故核其所為，係犯刑法第336條第2項之業務侵占罪。
(二)被告自109年7月至11月間，於每個月25日至隔月5日均會向
    廠商收取貨款，共計4次，均將貨款侵占入己，乃係基於相
    同之犯罪目的，利用同一職務之機會，於相近之時間，以相
    同手法接續實行，且侵害同一之法益，是各次侵占行為間之
    獨立性實屬薄弱，依一般社會健全觀念，難以強行分開，在
    刑法評價上，應視為數個舉動之接續施行，合為包括之一行
    為予以評價，為接續犯，僅論以一罪。
(三)爰依行為人責任為基礎，審酌被告為求投資搏奕而快速賺錢
    ，竟利用職務之便，侵占收取之款項共計13萬403元，所為
    無視法紀，且未能尊重他人之財產權，致告訴人○○公司蒙受
    財產之損害，殊有不該；惟念及被告犯後始終坦認犯行不諱
    ，且已與○○公司簽立同意書願意還款，並已先行賠付部分款
    項，僅剩8萬5133元尚未清償乙情，業據告訴代理人洪毓雅
    於警詢中陳述明確，且有雙方同意書在卷可稽（見偵字卷第
    20、37頁），堪認被告尚知所彌補所犯，態度良好，非無悔
    意；另斟酌被告前無犯罪紀錄，此有臺灣高等法院被告前案
    紀錄表在卷可參(見易字卷第13頁)，素行尚佳，兼衡其犯罪
    動機與目的、侵占財物之價值、犯罪手段，暨其於本院審理
    時自陳大學肄業之智識程度，目前從事其他寵物用品公司擔
    任業務，月薪約3萬多元，家庭經濟狀況貧窮，與父母同住
    ，父親罹患癌症，母親單眼失明等語（見易字卷第44頁）及
    被告家庭生活狀況等一切情狀，量處如主文所示之刑。
四、被告前未曾因故意犯罪受有期徒刑以上刑之宣告，此有臺灣
    高等法院被告前案紀錄表在卷可稽，其犯後坦認犯行，並已
    償還部分款項，尚未償還部分僅剩8萬5133元，已如上述，
    足見被告犯後尚知盡力彌補犯罪所生損害，具悛悔實據，經
    此偵審程序及科刑宣告，當知所警惕，信無再犯之虞，是本
    院認被告所宣告之刑，以暫不執行為適當，爰依刑法第74條
    第1項第1款規定，宣告緩刑2年，以啟自新。另為兼顧告訴
    人之權益，敦促被告履行賠償事宜，爰依刑法第74條第2項
    第3款規定，併諭知被告應依如主文所示方式給付賠償。另
    緩刑之宣告，係國家鑒於被告能因知所警惕而有獲得自新機
    會之期望，特別賦予宣告之刑暫不執行之寬典，倘被告未遵
    循本院所諭知前揭緩刑期間之負擔而情節重大，或在緩刑期
    間又再犯罪，或有其他符合法定撤銷緩刑之原因者，均可能
    由檢察官聲請撤銷本件緩刑宣告，而生仍須執行所宣告之刑
    之後果，附此指明。
五、按犯罪所得，屬於犯罪行為人者，沒收之；前項之沒收，於
    全部或一部不能沒收或不宜執行沒收時，追徵其價額；犯罪
    所得已實際合法發還被害人者，不予宣告沒收或追徵，刑法
    第38條之1第1項前段、第3項、第5項分別定有明文。查本件
    被告所侵占之貨款共計13萬403元，為其實際之犯罪所得，
    惟被告已部分償還告訴人，剩餘之款項為8萬5133元，既仍
    未返還告訴人，基於徹底剝奪犯罪所得之沒收制度立法意旨
    ，雖未扣案，仍應依刑法第38條之1第1項前段、第3項規定
    ，宣告沒收之，於全部或一部不能沒收或不宜執行沒收時，
    追徵其價額。又日後檢察官執行時，被告如已將前揭犯罪所
    得之全部或一部返還告訴人，檢察官自無庸就已實際合法返
    還被害人之部分執行沒收，附此敘明。
據上論斷，應依刑事訴訟法第273 條之1第1項、第299條第1項前
段，刑法第336條第2項、第74條第1項第1款、第2項第3款、第38
條之1第1項前段、第3項、刑法施行法第1條之1，判決如主文。
本案經檢察官黃靖珣提起公訴，檢察官陳隆翔到庭執行職務。
中　　華　　民　　國　　110 　年　　10　　月　　18　　日
                  刑事第二十庭  法  官  郭勁宏
以上正本證明與原本無異。
如不服本判決應於收受送達後20日內向本院提出上訴書狀，並應
敘述具體理由；其未敘述上訴之理由者，應於上訴期間屆滿後20
日內向本院補提理由書（均須按他造當事人之人數附繕本）「切
勿逕送上級法院」。
告訴人或被害人如不服判決，應備理由具狀向檢察官請求上訴，
上訴期間之計算，以檢察官收受判決正本之日起算。
　　　　                        書記官  黃昱程
中　　華　　民　　國　　110 　年　　10　　月　　18　　日
附錄論罪科刑法條
中華民國刑法第336條第2項
對於公務上或因公益所持有之物，犯前條第1項之罪者，處1年以
上7年以下有期徒刑，得併科15萬元以下罰金。
對於業務上所持有之物，犯前條第1項之罪者，處6月以上5年以
下有期徒刑，得併科9萬元以下罰金。
前二項之未遂犯罰之。


附表
編號 客戶名稱 收取數額 1 寵物王朝 6萬9480元 2 米寶寵物 6070元 3 元氣寵物生活館 1萬810元 4 寶貝狗 1120元 5 靚寶貝寵物 3680元 6 98寵物生活館 1萬1533元 7 妮可寵物 6650元 8 dog sun寵物 2760元 9 狗崽隊寵物 2760元 10 瑪恩寵物 3500元 11 米恩動物醫院 3500元 12 海瓏王水族館 3640元 13 握握手寵物 2820元 14 安佐樂 2080元 總計  13萬403元